【裁判字號】    97,上訴,5165
【裁判日期】    980220
【裁判案由】    毒品危害防制條例
【裁判全文】
臺灣高等法院刑事判決                97年度上訴字第5165號
上  訴  人
即  被  告  甲○○
選任辯護人  沙洪律師
上列上訴人因毒品危害防制條例案件，不服臺灣臺北地方法院97
年度訴字第376 號，中華民國97年7 月30日第一審判決（起訴案
號：臺灣臺北地方法院檢察署96年度偵字第23529 號），提起上
訴，本院判決如下：
    主  文
上訴駁回。
    事  實
一、甲○○明知愷他命（即Ｋ他命）為毒品危害防制條例所列管
    之第三級毒品，依法不得販賣，緣獲悉姓名年籍不詳綽號「
    君君」之成年女子自不詳之人處取得數量不詳之愷他命欲尋
    覓買主，竟基於個人意圖營利之犯意，於民國九十六年十一
    月九日下午某時許，在其位於臺北市中山區○○○路○段48
    號4 樓之1 住處樓下，以不詳之價格自綽號「君君」之成年
    女子手中販入愷他命三包（總毛重293.78公克、淨重290.9
    公克、驗餘淨重284.37公克），甲○○販入該愷他命後旋於
    同日晚間以電話聯絡有購買意願之萬勝憲自苗栗北上看貨，
    而欲以新臺幣（下同）十萬元至十二萬元之價格將上開愷他
    命轉售予萬勝憲牟利。嗣甲○○於同日晚間十一時許，於其
    住處樓下將前揭愷他命三包交予萬勝憲驗貨，並陪同萬勝憲
    及萬勝憲隨行之友人丙○○（萬勝憲及丙○○所涉意圖販賣
    而持有部分，均經臺北地方法院檢察署檢察官為不起訴處分
    確定）前往臺北市中山區○○○路○段86號對面新生高架橋
    下第18號停車格取車時，即為警當場查獲，並扣得上開第三
    級毒品愷他命三包及甲○○所有之行動電話一支（內含
    000000000 號門號SIM 卡1枚），始查悉上情。
二、案經臺北市政府警察局中山分局報告臺灣臺北地方法院檢察
    署檢察官偵查起訴。
    理  由
壹、程序部分：
    按證人、鑑定人依法應具結而未具結者，其證言或鑑定意見
    ，不得作為證據；又被告以外之人於審判外之言詞或書面陳
    述，除法律有規定者外，不得作為證據，刑事訴訟法第一百
    五十八條之三、之四分別定有明文。而本件同案共犯即證人
    萬勝憲、丙○○雖曾於九十七年三月七日於檢察官偵查時供
    前具結，惟其二人於具結前在警詢及偵查中所述，既未經其
    二人具結表示均為據實陳述之證言，尚難因其二人之後之具
    結，即認其等具結之效力，當可追溯既往，是其二人於警詢
    及偵查中未具結前所述，為被告以外之人於審判外之言詞陳
    述，依前揭法條之意旨，應無證據能力。至證人萬勝憲及丙○○於偵查中具結後所為之證述（以下所稱證人萬勝憲或丙○○於偵查中所述，則均指此部分而言），則因係於偵查中
    向檢察官所為，且無顯有不可信之情況，依同法第一百五十
    九條之一第二項之規定，有證據能力，合先敘明。
貳、實體部分：
一、訊據被告甲○○固不否認曾於前揭時、地交付愷他命三包予
    同案共犯萬勝憲及丙○○，惟矢口否認有何販賣第三級毒品
    之犯行，並辯稱：伊僅係代萬勝憲向真實姓名年籍不詳綽號
    「君君」之成年女子「乙○○」購買愷他命後，單純代萬勝
    憲向「君君」受領該毒品，並轉讓予萬勝憲，至於購買數量
    、金額及款項之交付，均由萬勝憲事後再向「君君」聯絡，
    與其無涉，且若認其有販賣毒品之行為，則以萬勝憲及丙○○等人均供稱尚未就毒品交易內容有所約定等語，可知伊犯
    行尚屬未遂云云。經查：
  (一)被告甲○○於九十六年十一月九日晚上十一時許，在其位於
    臺北市中山區○○○路○段48號4樓之1住處1樓，交付第三級
    愷他命三包（總毛重293.78公克、淨重290.9公克、驗餘淨
    重284.37公克）予萬勝憲，並陪同萬勝憲、丙○○一同前往
    臺北市中山區○○○路○ 段86號對面新生高架橋下第18 格
    停車位取車時，為警查獲等情，迭據被告於警詢、偵查及原
    審訊問時供述明確，核與證人丙○○及萬勝憲於偵查中所述
    ，以及證人萬勝憲於原審審理時所證：扣案之愷他命三包係
    被告於案發當日交付予萬勝憲，而萬勝憲因須開車之故，所
    以將毒品交由同行友人丙○○保管，後即遭警方查獲等語相
    符；而扣案之白色晶體三包，經送內政部警察署刑事警察局
    隨機抽驗之結果，確均含有純度達百分之九十八之第三級毒
    品愷他命（Ketamine）成分一節，有該局九十六年十一月二
    十九日刑鑑字第0960172810號鑑定書附卷可稽，是被告前揭
    自白核與事實相符，應堪信為真正。
  (二)而被告雖辯稱：萬勝憲與「君君」原即認識，亦曾就本件毒
    品買賣之事與「君君」聯絡，其交付前揭愷他命三包予萬勝
    憲，係因幫萬勝憲向「君君」購買並受領毒品，至於交易金
    額之交付，則由萬勝憲自行另與「君君」處理云云。然查：
  (1)被告前揭所辯，業據證人萬勝憲所否認，且萬勝憲所證：本
    件遭查獲之愷他命三包，係其自行及透過友人丙○○與被告
    聯絡後，向被告所購買，惟在尚未論及購買數量及價金前，
    即已遭警查獲，而其與丙○○均不認識「君君」，亦非透過
    被告向「君君」購買前揭愷他命等情，亦核與證人丙○○於
    偵查中所述並無二致，又原審經函查被告0000000000號行動
    電話與證人萬勝憲0000000000號行動電話及丙○○00000000
    00號行動電話於九十六年十月至十一月間之雙向通聯紀錄之
    結果，可知被告與證人萬勝憲、丙○○三人間自九十六年十
    月起至案發時止，三人電話聯絡均甚為頻繁，且自九十六年
    十一月起，三人幾乎每日均有通聯紀錄，而與證人萬勝憲所
    證，其係自行與被告聯絡，或透過丙○○向被告聯絡之方式
    ，向被告購買毒品等語相符。
  (2)且原審經依被告之聲請，就被告所提供其自己使用之000000
    0000號行動電話、萬勝憲所使用之0000000000號行動電話、
    丙○○所使用之0000000000號、0000000000號、0000000000
    號、0000000000號、0000000000號行動電話及「君君」所使
    用之0000000000號、0000000000號、0000000000 號 等行動
    電話號碼，函查前揭電話於九十六年十至十一月間雙向通聯
    紀錄之結果，其中證人萬勝憲之0000000000號行動電話於九
    十六年十月二十七日及二十八日，各曾有二次通話時間自二
    十一秒至一分二十二秒不等，自被告所稱係由「君君」所使
    用之0000000000號行動電話撥打予萬勝憲前揭手機之紀錄。
    然前揭0000000000號行動電話之登記使用人為「劉文菲」，
    有卷附遠傳股份有限公司九十七年四月五日函文可按，並非
    被告所稱「君君」之本名「乙○○」，則證人萬勝憲與
    0000000000號行動電話之前揭通聯紀錄，是否可以證明係與
    「君君」通話而來，即有可疑；縱認前揭0000000000號確為
    「君君」所使用，但以該四次通聯紀錄均係發生於九十六年
    十月底間，距本件案發之日約已有十餘日之久，且依被告歷
    次於偵查及原審訊問時所供：「（他們〈即萬勝憲及丙○○
    〉認識君君嗎？）有看過，都是透過我聯絡。」、「（為何
    他們即萬勝憲及丙○○要透過你？）因為君君不要和萬勝憲
    及丙○○交易，因為以前都是我向君君買。」、「（你有幫
    他們買的意思為何？）是他們（即萬勝憲、丙○○）要買，
    但是賣方（即君君）不跟他們接觸，所以他們請我幫他們買
    。」、「（你是在什麼時候跟君君拿到Ｋ他命）是被抓的那
    天下午，在我家的樓下，是君君拿到我家樓下給我。」、「
    （你是當天才知道要賣Ｋ他命給萬勝憲？）我是當天才知道
    。」、「（如何知道？）因為君君當天打電話給我，然後我
    就打電話給萬勝憲、丙○○。」等語，則以「君君」既不願
    就毒品買賣之事與證人萬勝憲、丙○○有所接觸，且係於案
    發當日始突然將愷他命交予被告，並由被告聯絡萬勝憲及丙○○前來拿取，可知「君君」於九十六年十月二十七日、二
    十八日所撥打予證人萬勝憲之前揭電話，實顯與本件毒品買
    賣無涉，則被告辯稱證人萬勝憲與丙○○均與「君君」有認
    識，且對本件毒品交易有所聯絡云云，顯屬杜撰之詞，不足
    採信。
  (3)再以被告雖辯稱：其在交付愷他命予證人萬勝憲之時，曾告
    知萬勝憲購買毒品之價金，應由萬勝憲事後再交付予「君君
    」云云。惟被告於偵查中及原審訊問時即已自承：「君君」
    與證人萬勝憲及丙○○係於九十六年十月中旬始因買賣車輛
    才認識，案發時係證人萬勝憲第一次向「君君」買愷他命，
    二人並不熟識，所以萬勝憲不直接向「君君」購買愷他命，
    而「君君」亦不願與證人萬勝憲交易，故透過被告而為之等
    語，顯見「君君」係因與萬勝憲並不熟識，雙方間互信關係
    尚未建立，是萬勝憲為減少遭警方查緝之風險及遭他人詐騙
    之可能，並未與「君君」之女子有所連絡交易，何來萬勝憲
    購買毒品之價金，應由萬勝憲交付予「君君」之有？是被告
    此部分辯顯與常情有違，實難盡信。況且，本件遭查獲之第
    三級毒品愷他命三包共重約三百公克，純度則達百分之九十
    八，有前揭內政部警政署刑事警察局鑑定書一份在卷可參，
    依被告於偵查及原審訊問時所述，可知該愷他命三包之市值
    約為十萬元至十二萬元間，價值不低，設若前揭愷他命確如
    被告所言係其代證人萬勝憲所購，並代之向「君君」所受領
    ，然以「君君」與證人萬勝憲間並不熟識，自應懼怕與萬勝
    憲間交易之風險，因而僅願透過被告而為交易之情形以觀，
    則「君君」自以先向被告收取價金，或要求被告於交付愷他
    命予萬勝憲時，應一手交錢一手交貨等交易方式，最能保障
    其收取貨款之權益，豈有將愷他命交付予被告後，同意由無
    信任關係之萬勝憲事後付款之理？此益徵，被告所辯其曾告
    知證人萬勝憲應將購買愷他命之價金交予「君君」等語，應
    係臨訟虛擬之詞，不足採信。
  (4)況以證人萬勝憲於偵查中及原審審理時所證：「（你認識君
    君？）有聽甲○○提過，我沒有見過君君。」、「（你怎知
    道甲○○拿得到Ｋ他命？）因為之前在新竹的舞廳經過丙○○介紹，知道有這種管道，我是要向甲○○買。」、「（是
    否認識綽號君君的人？）不認識，但有聽過，我是聽被告講
    的，我是在96年11月9 日之前聽被告講的，是在聊天的時候
    被告講的，因為聊到Ｋ他命，因為被告是跟君君拿的。」、
    「（你之前有無直接跟君君拿過毒品？）沒有，我也不知道
    他的本名跟電話。」、「（你是直接要向被告買Ｋ他命，還
    是請被告幫你調Ｋ他命？）我是要去找被告拿Ｋ他命，我也
    不知道他是跟君君拿。」、「我是到台北後才要跟被告當面
    ，還沒有談就被告巡邏員警當場查獲，數量、金額也都還沒
    有談」、「（為何會沒有談到價格？）因為正要談了，警察
    就來了」等語，均已明白表示其當初係向被告購買毒品愷他
    命，並未與「君君」有所聯繫，至於被告毒品之來源是否係
    「君君」，其並不知悉也不關心，以及本欲當場與被告商談
    毒品價格等情，以被告自承其與證人萬勝憲間甚為熟識，兩
    人之間亦無仇恨間隙，若證人萬勝憲確係向「君君」購買愷
    他命，當無故意設詞誣陷被告之必要；再輔以被告於案發當
    日於其住處門口將愷他命交付予萬勝憲後，仍陪同萬勝憲及
    丙○○一同前往停車場取車及證人黃勝憲正欲與之商談毒品
    價格以觀，益證被告係以出賣人之地位基於自身利益以為毒
    品交易，並非如其所辯萬勝憲已與「君君」談妥交易條件伊
    僅單純代萬勝憲向「君君」受領並轉讓毒品予萬勝憲甚明，
    是被告所辯其僅係幫萬勝憲向「君君」購買愷他命，並代萬
    勝憲受領並轉讓愷他命予萬勝憲云云，顯係卸責之詞，而不
    足採。證人萬勝憲所證：案發當日其係向被告購買愷他命等
    語，應屬實在，而堪採信。
  (三)末以被告甲○○對其交付本件愷他命三包予證人萬勝憲一事
    ，雖否認其係本件毒品買賣之出賣人，惟其自始均不爭執證
    人萬勝憲受領該毒品三包，係基於買賣交易所為，且迭於偵
    查及原審訊問時，透露該批毒品之市價約為十萬至十二萬元
    間，出賣人係欲以該價格售予證人萬勝憲之意，而本件毒品
    之出賣人即為被告，前已敘明，則其交付前揭毒品愷他命三
    包予證人萬勝憲，既係欲依市價出售所為，自與無償轉讓之
    情形不符；且如前述被告係在與萬勝憲欲進一步商談交易條
    件時即為警查獲，果設非虛，則被告若無營利之意圖，大可
    告以原買入價而以同價售予萬勝憲，實無再為所謂交易條件
    之商談之必要，顯見被告亦非以同價轉讓之意為本件毒品之
    交易甚明。復以被告既於原審訊問時自承：萬勝憲於案發前
    即已與其聯絡欲購買愷他命之意，其於案發當日下午在其住
    處樓下自「君君」處取得愷他命後，隨即打電話給萬勝憲，
    並於當日晚間將愷他命交予萬勝憲，及被告自「君君」處取
    得愷他命之數量淨重多達290.9 公克已超出個人施用之所需
    ，且案發當時尚欲進一步與萬勝憲為毒品交易條件之商談等
    情，益見被告向「君君」販入第三級毒品愷他命之初，即已
    有售賣營利之意圖，縱如證人萬勝憲所述：其於案發當日，
    尚未與被告談及購買毒品之數量及價格之時，即已遭警方查
    獲，交易尚未完成一節均屬實在，然販賣毒品罪，並不以販
    入之後復行賣出為構成要件，只須以營利為目的將毒品購入
    或將之賣出，有一於此，其犯罪即已完成，並不因毒品事後
    未販出而另論販賣毒品未遂罪，此有最高法院台上字第三五
    七四號判決可供參考，是被告於以營利目的向「君君」購入
    愷他命之時，應即已該當販賣毒品之既遂罪。是被告辯稱：
    縱認其有販賣毒品之行為，則因其與萬勝憲間尚未就毒品交
    易內容有所約定，可知其犯行尚屬未遂云云，顯有誤會，併
    予敘明。又被告之辯護人辯稱當場未查獲任何交易之現金，
    且被告與萬勝憲、丙○○聯繫過程及現場均未提及毒品價金
    ，認被告應僅構成幫助施用云云，然如前述，被告與萬勝憲
    有欲進一步為交易條件洽談之情，且證人萬勝憲於原審審理
    時就如何給付貨款之情結證稱：後面再，是先拿貨之後，過
    幾天拿現金上來給他等語（見原審卷一第五十一頁），是揆
    諸前開說明被告係以營利之目的販入扣案之愷他命，縱現場
    未扣得任何現金，亦無礙其販賣第三級毒品愷他命既遂罪之
    成立，是辯護人此部分之辯護實無以為被告有利之認定，併
    此說明。又被告及其辯護人請求傳訊證人丙○○、乙○○二
    人，惟本院認前開事實已臻明確，且依前開通聯紀萬勝憲、
    丙○○復未於本案毒品交易之前後，與證人乙○○有所聯繫
    ，實無再行傳訊證人丙○○及乙○○之必要，附此說明。
  (四)是本件事證明確，被告販賣第三級毒品犯行堪以認定，應予
    依法論科。
二、按愷他命依其成癮性、濫用性及社會危害性之程度，經行政
    院公告為毒品危害防制條例第二條第二項第三款所列之第三
    級毒品，依法不得販售。是核被告甲○○所為，係犯毒品危
    害防制條例第四條第三項之販賣第三級毒品罪。
三、原審以被告事證明確，適用毒品危害防制條例第四條第三項
    、第十九條第一項前段，刑法第十一條、第三十八條第一項
    第一款之規定，審酌被告正值青年，不思上進，明知毒品戕
    害身心，仍昧其良心販賣圖利，且所販售之第三級毒品愷他
    命三包，驗餘淨重共達284.37公克，純度則達到百分之98
    ，如流入市面，對國人身心健康戕害甚鉅，惡性甚為重大，
    且犯後否認犯行，猶飾詞狡辯，毫無悔意等一切情狀，量處
    如有期徒刑五年六月，並說明現行毒品危害防制條例第十八
    條第一項中段增列「查獲之第三、四級毒品及製造或施用毒
    品之器具，無正當理由擅自持有者，均沒入銷燬之」之行政
    罰規定，與同條項前段就第一、二級毒品所為「沒收銷燬」
    之刑罰從刑規定，顯有不同，蓋修正後毒品危害防制條例就
    無正當理由而擅自施用、持有第三、四級毒品及其相關之器
    具者，並無科處刑罰之規定，無從依從刑之規定沒收，是以
    毒品危害防制條例第十八條第一項後段所定應沒收銷燬之毒
    品，應專指查獲施用或持有之第三、四級毒品而言，是本條
    既僅屬行政沒入之性質，故應非刑法上關於沒收之特別規定
    ，如被告因販賣第三級毒品之行為，而構成毒品危害防制條
    例所定之相關犯罪，該毒品即屬不受法律所保護之違禁物，
    仍應回歸刑法之適用，依刑法第三十八條第一項第一款之規
    定沒收。而以本件扣案之第三級毒品愷他命三包（總毛重
    293.78公克、淨重29 0.9公克、驗餘淨重284.37公克）（原
    判決理由雖漏未說明鑑驗用罄部分，因已滅失，無庸再為沒
    收之諭知，惟原判決已揭示應沒收之愷他命三包驗餘淨重之
    數量，是此部分說明雖有不足，惟與判決之結果，並無影響
    ，併此說明）乃被告實行販賣第三級毒品行為之標的，且其
    販賣第三級毒品之行為，亦已違反毒品危害防制條例第四條
    第三項之規定，而應處以刑罰，則揆諸前開說明，即不問屬
    於犯罪行為人與否，逕依刑法第三十八條第一項第一款及同
    條第二項之規定，予以宣告沒收，復說明上開毒品包裝袋三
    個，為被告所有，且係供被告犯罪所用之物，前已敘明，另
    依毒品危害防制條例第十九條第一項前段之規定沒收。扣案
    甲○○所有之行動電話（內含0000000000號門號SIM 卡一片
    ）一支為被告所有，且係供其為本件販賣愷他命所用之物，
    亦應依毒品危害防制條例第十九條第一項前段之規定宣告沒
    收，以及因該物品已扣案，並無不能沒收之問題，故不為追
    徵其價額或以財產抵償之諭知，附此敘明。原判決認事用法
    ，核於法尚屬無違，量刑亦稱妥適，被告上訴否認犯罪，為
    無理由，應予駁回。
據上論斷，應依刑事訴訟法第三百六十八條，判決如主文。
本案經檢察官陳大偉到庭執行職務。
中    華    民    國    98    年    2     月    20    日
            刑事第十五庭  審判長法  官  吳昭瑩
                                法  官  李正紀
                                法  官  李釱任
以上正本證明與原本無異。
如不服本判決，應於收受送達後10日內向本院提出上訴書狀，其
未敘述上訴之理由者並得於提起上訴後10日內向本院補提理由書
（均須按他造當事人之人數附繕本）「切勿逕送上級法院」。
                                書記官  張玉如
中    華    民    國    98    年    2     月    20    日
附錄本案論罪科刑法條全文：
毒品危害防制條例第4條第3項
製造、運輸、販賣第三級毒品者，處 5 年以上有期徒刑，得併科
新臺幣 5 百萬元以下罰金。


司法院資訊處製作；財團法人民間司法改革基金會備份。
